【裁判字號】    89,重訴,2444
【裁判日期】    900914
【裁判案由】    清償借款
【裁判全文】
臺灣臺北地方法院民事判決  八十九年度重訴字第二四四四號
    原      告  中國國際商業銀行股份有限公司大安分公司
    法定代理人  卯○○
    訴訟代理人  寅○○
                丁○○
                戊○
    送達代收人  寅○○
    被      告  同志工程股份有限公司
    法定代理人  辛○○
    被      告  庚○○
                子○○
                壬○○
                癸○○
                己○○
                丙○
                乙○○
右當事人間請求清償借款事件，本院判決如左：
    主    文
被告應連帶給付原告新台幣仟陸佰肆拾貳萬玖仟零伍拾肆元，及自民國九十年四月
二十一日起至清償日止，按年息百分之一○．○二計算之利息，並自民國八十九年八
月二十六日起至民國九十年二月二十五日止，按年利率百分之八．八九五之百分之十
，自民國九十年二月二十六日起至清償日止，按年利率百分之八．八九五之百分之二
十計算之違約金。
原告其餘之訴駁回。
訴訟費用由被告連帶負擔。
本判決第一項於原告以新台幣壹仟貳佰壹拾伍萬元供擔保後，得假執行。
原告其餘假執行之聲請駁回。
    事    實
甲、原告方面：
一、聲明：除假執行擔保金額，及請求自民國九十年二月十五日起至清償日止，按年
    息百分之一○．○二計算之利息外，餘如主文第一項所示。
二、陳述：
  (一)查原告於民國八十九年十二月十一日接獲  鈞院八十九年度聲字第二七０九號裁
    定，主旨為：原告與被告甲○○間就  鈞院八十九年度裁全字第一六三七號聲請
    假扣押事件，原告應於本裁定送達後七日內，就欲保全之請求向管轄法院起訴。
    為此原告特於期限內向本案被告甲○○住所地之管轄法院即  鈞院提起訴訟。另
    本案其他被告同志工程股份有限公司等九人，就本案之訴訟標的之權利義務為其
    所共同且係本於同一事實及法律上原因，特依民事訴訟法第五十三條將甲○○、
    同志工程股份有限公司等十人列為被告，共同起訴之。
  (二)查被告同志工程股份有限公司（以下簡稱同志公司，前為同志工程有限公司，八
    十九年一月二十六日變更組織為同志工程股份有限公司）於八十五年十二月二十
    九日與原告簽立授信約定書，並於八十七年十月三十日邀同庚○○、甲○○（另
    結）、丑○○（另結）、子○○、壬○○、癸○○、己○○、乙○○及丙○等為
    連帶保證人與原告簽立綜合授信契約及連帶保證書，授信種類為營運週轉借款及
    委任保證貳項，授信總額度為新台幣（下同）肆仟萬元整。其中營運週轉借款被
    告同志公司得憑約定方式及文件向原告申請動用，清償期限為自動用日起三百六
    十天內清償，利息按原告基本放款利率加年息1.125%按月付息，違約未按期還本
    或付息時即喪失期限利益（授信約定書第九條），全部債務視為到期，且利息改
    按約定利率加年息1.125%計付遲延利息，另逾期在六個月以內者，按約定利率之
    一成計付違約金，逾期超過六個月部分，按約定利率之二成計付違約金（綜合授
    信契約第五條）。
  (三)嗣後同志公司依約陸續動用借款，至今尚欠原告新台幣仟陸佰肆拾貳萬玖仟零
    伍拾肆元整，而第一筆本金已於民國八十九年三月十八日屆期，詎料借款人屆期
    並未清償同志公司於八十八年三月二十四日所動用之新台幣肆佰萬元整，於民國
    八十九年三月十八日屆期，仍有新台幣壹佰伍拾肆萬玖仟零伍拾肆元整未清償）
    雖經催繳，仍拒不還款，依約全部債務視為到期，又當時原告之基本放款利率為7
    .77%。
  (四)又查原、被告間於本案連帶保證書第三條約定：連保人就民國八十七年十月三十
    日至民國九十一年十月二十九日間，借款人即被告同志公司與原告所發生之一切
    債務，均負連帶保證責任。故被告庚○○、甲○○、丑○○、子○○、壬○○、
    癸○○、己○○、乙○○及丙○等九人依約即應與被告同志公司就前述一切債務
    負同一清償之責任。
  (五)截至九十年八月二十九日止：被告甲○○合計清償本案款項計三百六十七萬五千
    零八十三元整（即八十九年四月十七日交付之現金七萬五千零八十三元，並八十
    九年五月八日起至九十年四月八日止每月八日到期並已兌現之支票十二紙計三百
    六十萬元整）；被告丑○○清償同志公司八十九年二月份利息二十七萬八千二百
    三十八元及三月份利息二十六萬零二百八十八元整；又訴外人黃琴珠（為同志公
    司本案之連帶保證人之一）自九十年一月五日起至九十年八月二十九日止累計清
    償六十五萬四千九百九十二元整；另加計抵銷同志公司及庚○○等人之存款計一
    萬六千六百三十五元整。合計肆佰捌拾捌萬伍仟貳佰拾陸元按順序抵充同志公
    司對原告之結欠債務。
三、證據：提出授信約定書、綜合授信約定書、連帶保證書、借款支用書、短期放款
    到期日控制表、應收利息檔資料、中國商銀函、工程合約明細表、五件工程合約
    、同志公司致業主書函、放款明細分戶帳、借款支用書、短期放款到期日控制表
    、證明書、支票為證（以上均影本）。
乙、被告方面：
    被告未於言詞辯論期日到場，亦未提出書狀作何聲明或陳述。
    理    由
一、程序方面：按言詞辯論期日當事人之一造不到場者，得依到場當事人之聲請，由
    其一造辯論而為判決，民事訴訟法第三百八十五條第一項前段定有明文。查本件
    被告經合法通知，未於言詞辯論期日到場，核無民事訴訟法第三百八十六條所列
    各款情形，爰依原告之聲請，由其一造辯論而為判決。
二、本件原告主張之事實，除請求自九十年二月十五日起至清償日止，按年息百分之
    一○．○二計算之利息外，已據其提出授信約定書、綜合授信約定書、連帶保證
    書、借款支用書、短期放款到期日控制表、應收利息檔資料、中國商銀函、工程
    合約明細表、五件工程合約、同志公司致業主書函、放款明細分戶帳、借款支用
    書、短期放款到期日控制表、證明書、支票為證，核屬相符。次按當事人對於他
    造主張之事實，於言詞辯論時不爭執者，視同自認。當事人對於他造主張之事實
    ，已於相當時期受合法之通知，而於言詞辯論期日不到場，亦未提出準備書狀爭
    執者，準用第一項之規定。民事訴訟法第二百八十條第一項、第三項定有明文。
    查本件被告同志工程股份有限公司、庚○○、子○○、壬○○、己○○、丙○、
    乙○○等均已收受起訴狀繕本之送達乙節，有送達證書在卷為憑，已於相當時期
    受合法通知，而於最後言詞辯論期日不到場，亦未提出準備書狀爭執，應視同自
    認。原告之主張，自堪信為真實。惟被告甲○○、丑○○等已清償部分款項，經
    原告抵充後，原告僅得請求自民國九十年四月二十一日起至清償日止，按年息百
    分之一○．○二計算之利息，是以原告請求自民國九十年二月十五日起至九十年
    四月二十日止，按年息百分之一○．○二計算之利息，為無理由，應予駁回。
三、原告依消費借貸及連帶保證法律關係請求被告連帶給付如主文第一項所示之金額
    、利息、違約金為有理由，應予准許。逾此部份，為無理由，應予駁回。其假執
    行之聲請亦失依附，併駁回之。
四、結論：本件原告之訴為一部有理由，一部無理由，依民事訴訟法第三百八十五條
    第一項前段、第七十九條但書、第八十五條第二項、第三百九十條第二項，判決
    如主文。
中      華      民      國    九十      年      九      月    十四    日
                          民事第五庭法      官  賴  泱  樺
右為正本係照原本作成
如對本判決上訴，須於判決送達後廿日內向本院提出上訴狀
中      華      民      國    九十      年      九      月    二十一    日
                                    法院書記官  孫捷音


司法院資訊處製作；財團法人民間司法改革基金會備份。
